【裁判字號】    89,台上,7550
【裁判日期】    891214
【裁判案由】    違反毒品危害防制條例
【裁判全文】
最高法院刑事判決                              八十九年度台上字第七五五○號
    上  訴  人  甲○○
右上訴人因違反毒品危害防制條例案件，不服台灣高等法院中華民國八十九年六月一
日第二審更審判決（八十九年度上更(一)字第三○六號，起訴案號：台灣板橋地方法院
檢察署八十六年度偵字第一九○六一號），提起上訴，本院判決如左：
    主  文
原判決關於罪刑部分撤銷。
甲○○販賣毒品，處無期徒刑，禠奪公權終身。
毒品海洛因淨重肆佰捌拾玖點零公克（另包裝重拾點貳肆公克）沒收銷燬；電子
秤壹台、分裝容器壹只、分裝塑膠袋壹大包均沒收。
    理  由
本件原判決認定上訴人甲○○基於意圖營利販賣毒品之犯意，於民國八十六年九月九
日晚間，至基隆市廟口夜市，以每兩新台幣（下同）十二萬元之價格，向綽號「小盧
」之不詳姓名男子購入第一級毒品海洛因一大包（含包裝重五○二‧二七公克），總
價一百五十六萬元，旋由「小盧」者攜帶該毒品海洛因與上訴人同至台北縣蘆洲市○
○街二五一號二樓住處交付，上訴人即將價款一百五十六萬元交與該「小盧」者。上
訴人於購入後即予分裝，伺機出售。同年九月十日十三時許，經法務部調查局台北縣
調查站循線（八十六年六月三日接獲化名「王化」者檢舉上訴人涉嫌販毒）前往搜索
時，當場查獲上訴人意圖販售之第一級毒品海洛因一批（已分裝完成，驗後淨重四八
九‧○三公克）及其所有供販售毒品海洛因用之電子秤一台、分裝容器一只、分裝塑
膠袋一大包、方糖二盒等物等情。係以上開事實，訊據上訴人業已坦承於前揭時、地
以一百五十六萬元向綽號「小盧」者購入第一級毒品海洛因一大包等情不諱。而購入
之毒品海洛因經法務部調查局檢驗結果，確係毒品海洛因，共淨重四八九‧○三公克
，有該局000000000號鑑定通知書一紙、扣押物品清單及毒品海洛因四八
九‧○三公克、電子秤一台、分裝容器一只、分裝塑膠袋一大包、方糖二盒等扣案可
證。按販賣，並不以販入之後復行賣出為構成要件，如以營利為目的，將毒品購入或
將之賣出，有一於此，其犯罪即告完成。上訴人意圖營利，販入前揭毒品海洛因，伺
機出售，其所為係犯肅清煙毒條例第五條第一項之販賣毒品罪，為其所憑之證據及認
定之理由。對於上訴人矢口否認有販賣毒品之意圖，辯稱：「伊因吸用量大，故一次
買得較多，且較便宜。至於電子秤則係秤購入重量夠不夠；分裝袋、分裝容器則係分
裝成小袋供伊自己吸用；方糖則係供摻雜海洛因用的，並非要販賣」云云。認係卸責
之詞，不足採信，亦於理由內詳加指駁。因而撤銷第一審科刑判決，改判變更檢察官
起訴法條，以上訴人持有毒品海洛因之低度行為應為販賣之高度行為所吸收；又上訴
人行為後，關於販賣毒品海洛因之處罰，依新法即毒品危害防制條例第四條第一項之
規定，其法定本刑為死刑或無期徒刑，處無期徒刑者，得併科新台幣壹仟萬元以下罰
金，而舊法即肅清煙毒條例第五條第一項規定，其法定本刑為死刑或無期徒刑，新舊
法比較結果，以上訴人行為時之舊法有利上訴人，適用行為時之肅清煙毒條例第五條
第一項及同條例第十二條（漏列前段），刑法第二條第一項但書（漏列第十一條前段
）、第三十七條第一項、第三十八條第一項第二款，審酌上訴人為一己私利，販入毒
品海洛因，伺機出售以危害他人身體健康；犯罪後又設詞推卸，並無悔意及曾有煙毒
前科等一切情狀，量處無期徒刑，併依法宣告褫奪公權終身。扣案之毒品海洛因淨重
四八九‧○三公克（另包裝重一三‧二四公克）沒收銷燬；電子秤一台、分裝容器一
只、分裝塑膠袋一大包均沒收，原非無見。上訴意旨仍執其在原審所辯陳詞，否認犯
罪；及以其在大陸安徽省設有芫湖鑫山實業有限公司（下稱芫湖鑫山公司），產銷輕
、重質碳酸鈣（附營業執照），有正當營業收入，實無販賣毒品換取自己吸用，當然
無出售海洛因而販入之嫌疑，原審未依職權詳加調查，草率認定上訴人販賣毒品，其
採證當然違背經驗法則與證據法則；且有證據調查未盡及判決不載理由之違法云云。
置原判決上開明確論斷於不顧，徒憑己見，泛指原判決有上述意旨所指之違法，自非
足取。而所提芫湖鑫山公司營業執照等文件，固足證明上訴人在大陸安徽省經營芫湖
鑫山公司之事實，亦不足據以採為有利上訴人之證據。惟查肅清煙毒條例第十三條第
一項之規定，係刑法第三十八條第三項但書所指之特別規定，扣案之電子秤一台、分
裝容器一只、分裝塑膠袋一大包係上訴人供販賣毒品所用之物，應依該條例第十三條
第一項之規定宣告沒收，原判決竟依刑法第三十八條第一項第二款規定宣告沒收，自
屬違背法令，就此而言，應認上訴人之上訴為有理由。惟原判決上開違誤，尚不影響
於事實之確定，可據以為裁判，應由本院將原判決關於罪刑部分撤銷，自為判決，仍
處原刑，期臻適法。至方糖二盒，並非直接供販賣毒品所用之物，不予宣告沒收，併
此明。
據上論結，應依刑事訴訟法第三百九十七條、第三百九十八條第一款，肅清煙毒條例
第五條第一項、第十二條前段、第十三條第一項，刑法第二條第一項但書、第十一條
前段、第三十七條第一項，判決如主文。
中      華      民      國    八十九    年     十二     月     十四     日
                              最高法院刑事第三庭
                                  審判長法官  陳  錫  奎
                                        法官  洪  清  江
                                        法官  吳  昆  仁
                                        法官  李  伯  道
                                        法官  陳  世  雄
      右正本證明與原本無異
                                              書  記  官
中      華      民      國    八十九    年     十二     月     十八     日


司法院資訊處製作；財團法人民間司法改革基金會備份。
